臺灣高雄地方法院民事判決　九十二年度訴字第二五五一號
　　原　　　告　乙○○
　　原　　　告　丁○○
　　訴訟代理人　呂富田律師
　　被　　　告　丙○○
右當事人間因損害賠償案件，本院於民國九十三年八月九日言詞辯論終結，判決如下
：
    主      文
被告應給付原告丁○○、乙○○各新臺幣伍萬元，及自民國九十三年六月二十五日起
至清償日止，按年息百分之五計算之利息。
原告其餘之訴駁回。
訴訟費用由被告負擔十分之一，餘由原告負擔。
本判決於原告勝訴部份得假執行。
原告其餘假執行之聲請均駁回。
    事實及理由
一、原告起訴主張：原告乙○○、丁○○原係夫妻關係，被告丙○○於民國（下同）
    九十一年八月十三日向原告丁○○借款新臺幣（下同）三萬元未果，竟捏造事實
    ，於同年月某日，在搭乘訴外人甲○○駕駛之汽車前往觀音山途中，向同車之甲○○、己○○傳述：原告很不正經，交男朋友，討「客兄」一個換一個等語，又
    於同年月某日，在訴外人謝秋香住處，向訴外人戊○○、甲○○傳述：原告丁○○都帶男朋友在美麗國城出入，丁○○自己願意讓她先生戴綠帽，我們也沒辦法
    等語，足以損害原告二人的名譽，原告二人並因而感情破裂而離婚，以上事實，
    有原告二人及甲○○、戊○○在刑事案件中之筆錄可證，並有台灣高雄地方法院
    檢察署九十二年度偵字第一一二三號起訴書及本院九十二年度易字第六一五號判
    決書可參。按因故意或過失不法侵害他人權利者，負損害賠償責任，不法侵害他
    人名譽者而情節重大者，被害人雖非財產上損害，亦得請求賠償相當之金額，民
    法第一百八十四條第一項前段及第一百九十五條第一項分別定有明文。查被告傳
    述足以損害原告二人名譽之事，致原告二人遭鄰居、親友指指點點、評價貶損，
    夫妻因而失和、離婚，精神上至感痛苦，爰依民法第一百八十四條第一項前段及
    第一百九十五條第一項規定，認各請求被告賠償慰撫金一百萬元，及各自起訴狀
    繕本送達翌日起至清償日止，按年息百分之五計算之利息，並聲明願供擔保請准
    宣告假執行。
二、被告則以：原告二人離婚與伊無關，就原告丁○○討客兄一事，證人己○○及甲○○亦到庭證稱是聽「美麗國城」的人所講，並非聽聞伊所言云云抗辯。
三、按因故意或過失，不法侵害他人之權利者，負損害賠償責任。故意以背於善良風
    俗之方法，加損害於他人者亦同；又不法侵害他人之身體、健康、名譽、自由、
    信用、隱私、貞操，或不法侵害其他人格法益而情節重大者，被害人雖非財產上
    之損害，亦得請求賠償相當之金額，前二項規定，於不法侵害他人基於父、母、
    子、女或配偶關係之身分法益而情節重大者，準用之，民法第一百八十四條第一
    項前段及第一百九十五條第一項、第三項分別定有明文。次按，名譽為人在社會
    上享有一般人對其品德、聲望或信譽等所加之評價，是屬於一個人在社會上所受
    價值判斷，因此名譽有無受損害，應以社會上對其評價是否貶損以為斷，至於主
    觀上是否感受損害，並非認定標準（見孫森焱著、民法債編總論上冊、第二二○
    頁）。再按，民法上名譽權之侵害非即與刑法之誹謗罪相同，名譽有無受損害，
    應以社會上對個人評價是否貶損作為判斷之依據，茍其行為無以使他人在社會上
    之評價受貶損，不論其為故意或過失，均可構成侵權行為，其行為不以廣佈於社
    會為必要，僅使第三人知悉其事，亦足當之，最高法院九十年台上字第六四六判
    例要旨參照，合先敘明。
四、原告主張前揭被告妨害名譽之事實，無非以證人甲○○、戊○○在台灣高雄地方
    法院檢察署九十二年度偵字第一一二三號、本院九十二年度易字第六一五號及台
    灣高等法院高雄分院九十二年度上易字第一一四四號證詞為據，業據提出起訴書
    及刑事判決在卷可稽。亦即，原告主張前揭事實，雖係以檢察官以被告涉有誹謗
    罪提起公訴在案為據，惟查，刑事判決均認定被告並未在公眾得出入之場所並僅
    對不特定之人傳述足以妨害原告丁○○名譽之情事，實難認被告有散布足為妨害
    原告名譽事由於眾之意圖及屬不特定或多數人所得共見共聞之情形，自與刑法誹
    謗罪或公然侮辱罪之構成要件不符，而判決被告無罪確定，復經本院依職權調閱
    該案卷宗審核無誤。惟被告是否構成侵害原告丁○○之名譽而應負損害賠償責任
    ，尚須視其行為是否有使第三人知悉而貶損原告丁○○社會上之評價而定，經查
    ：
  (一)據證人戊○○證稱：是甲○○帶她到朋友謝秋香住處打麻將及聊天，當時我及甲○○及丙○○在房間內聊天，外面有人在打麻將，謝秋香住在福山國小附近，我
    因為無聊常常去那裡聊天，當時有我三人在場，被告丙○○跟甲○○聊天說原告
    丁○○討客兄，我跟甲○○說真的還是假的，並說要我去問被告丙○○，我當場
    問被告丙○○，被告說原告丁○○讓他老公戴綠帽子等語（見本件卷第八十四頁
    ），證人甲○○證述：被告問我是否認識原告的太太，並說他老婆長的很高大很
    不正經，交一個男朋友，並且說那個男朋友的老婆長得醜，帶不出去，在要去拜
    拜的路上，我開車，被告丙○○及己○○坐在我的車，被告在車上所講的，她只
    是講這樣等語（本件卷第九十三頁），參以證人戊○○於本院刑事庭審理時證稱
    ：「我當時到朋友謝秋香家裡面，謝秋香是住在福山國小對面，謝秋香家裡面有
    人打麻將，平常我沒事就在她家裡，是因為證人甲○○帶被告到謝秋香家裡面聊
    天，當時有我、證人甲○○和被告在場，我問證人甲○○，丁○○是不是真在外
    面有討客兄，證人甲○○說，我怎麼知道，你要去問被告。」、「我原先是問證
    人甲○○，說原告乙○○太太究竟有無討客兄，她叫我去問被告，我就問被告是
    不是真的，被告當時說，原告丁○○都帶男朋友在美麗國城出入。」、「被告另
    外還說，原告丁○○自己願意讓她先生戴綠帽，我們也沒有辦法，其他的就不太
    記得了。」等語（見本院刑事卷第五一、五二頁），是以證人戊○○及甲○○之
    證詞大致相符，均自被告丙○○處知悉原告丁○○交男友一事，被告雖否認在卷
    ，惟並未舉證以實其說，故其空言辯稱難予採信。
  (二)另證人戊○○於本院刑事庭審理時證稱當時僅有伊與證人甲○○和被告在場，且
    於上訴審刑事庭審理時證稱：被告是在（謝秋香）房間裡面講的，是否有人聽到
    我不知道等語（見台灣高等法院高雄分院九十二年度上易字第一一四四號刑事卷
    九十二年九月二十二日審判筆錄），被告坦承：是戊○○問甲○○乙○○太太是
    不是有討客兄，她說她不知道，戊○○也有問我，我也說不知道，當時我們三個
    人是同時在場，我們三個人在房間談的等語（見同上筆錄），就前開證人所言以
    觀，衡諸當時僅有戊○○，甲○○及被告丙○○在謝秋香住處房間內，被告也承
    認戊○○有向其詢問原告丁○○交男友一事是否屬實，當時三人並無嫌隙，被告
    豈有不透漏之理？縱使被告係應戊○○之詢問而回答之陳述，益徵被告主觀上有
    散布於眾使第三人知悉之意，依前開判例意旨，堪認被告有貶損原告丁○○社會
    上評價之行為。
  (三)又被告所述原告丁○○交男友一事，並非即使其夫即原告乙○○受有品德聲望或
    信譽評價上之貶損甚明，次應審究者，是否其身分權即配偶權之遭受侵害？按配
    偶雙方互享維持婚姻生活圓滿、安全及幸福之權利，將婚姻關係建立在權利義務
    的基礎上而受法律之保護，因此對其干擾或妨害，即應適用民法第一百八十四條
    第一項前段，以資保護。查被告傳述原告丁○○前揭交男友一事，已如前述，亦
    足以對原告婚姻關係有所干擾及妨害，而侵害原告乙○○之身分法益，衡其情節
    應屬重大，故原告乙○○主張其精神受有相當之痛苦，核與常情相符，應堪採信
    ，因此被告自係不法侵害原告乙○○基於婚姻關係而享有之夫妻身分法益，令其
    精神上感受莫大痛苦，自屬情節重大，自得依民法第一百九十五條第三項準用同
    條第一項規定，請求對告賠償非財產上損害金，洵屬有據。至於被告辯稱原告離
    婚係因原告乙○○與他人通姦經原告丁○○提出妨害婚姻告訴云云，然而，毋論
    該妨害婚姻案件之事實行為緣由為何，均不足影響其本件已構成侵權行為之事實
    ，自不得免除其應負損害賠償之義務，被告所為抗辯，尚不足採。本院斟酌原告
    丁○○小學畢業，家庭主婦，名下有不動產，原告乙○○高中畢業經營卡拉ＯＫ
    生意，年收入一百萬元左右，均四十餘歲，被告高中肄業，目前經營網咖，二年
    前名下有不動產，現在其子名下，有汽車一部，價值微小，爰審酌兩造上開年齡
    、學歷、身分及社會地位收入等一切情狀事實，認為原告請求慰撫金一百萬元實
    屬過高，應各以五萬元為適當，逾此部分之請求，不應准許。
五、從而，原告依據侵權行為法律關係，請求被告各給付原告伍萬元及各自起訴狀繕
    本送達翌日即民國九十三年六月二十五日起至清償日止，按年息百分之五計算之
    利息，為有理由，應予准許。至於於此範圍之請求，並無理由，應予駁回。
六、按民事訴訟法第三百八十九第一項第五款規定之所命給付之金額或價額未逾新臺
    幣五十萬元之判決，故依該規定本件原告勝訴部份應依職權為假執行之宣告，就
    原告敗訴部份，其假執行之聲請亦失所附麗，併予駁回。
七、結論：本件原告之訴，為一部有理由，一部無理由，依民事訴訟法第七十九條、
    第三百八十九條第一項第五款之規定，判決如主文。
中　　　華　　　民　　　國　　九十三　　年　　　八　　　月　　 十九 　　日
                              臺灣高雄地方法院民事第五庭
~B法　　　官　郭慧珊
右為正本係照原本作成。
如不服本判決，應於送達後廿日內，向本院提出上訴狀並表明上訴理由，如於本
判決宣示後送達前提起上訴者，應於判決送達後十日內補提上訴理由書（須附繕本）。
中　　　華　　　民　　　國　　九十三　　年　　　八　　　月　　 十九 　　日
~B法院書記官  董明惠
